---
lang: es
format:
  pdf:
    include-in-header:
      - text: |
          \usepackage{float}
          \usepackage[utf8]{inputenc}
          \usepackage{amsmath}
          \usepackage{array}
          \usepackage{multirow}
    cite-method: biblatex
    bibliography: references.bib
    geometry:
      - top=2.54cm
      - left=2.54cm
      - heightrounded
    fontfamily: libertinus
    colorlinks: true
execute:
  echo: false
  message: false
  warning: false
---

```{=tex}
\input{titlepage}
\thispagestyle{empty}
\tableofcontents
\newpage
\thispagestyle{empty}
\listoffigures
\listoftables
\newpage
```
```{=tex}
\pagestyle{myheadings}
\setcounter{page}{2}
```
```{r}
library(tidyverse)
library(knitr)
library(magrittr)
```

# Punto 1

Se desea ver si la temperatura en la ciudad 1 es superior a la tempe- ratura en la ciudad 2, las temperaturas tomadas en las dos ciudades, en el verano, son las siguientes:

| Ciudad   | 1   | 2   | 3   | 4   | 5   | 6   | 7   | 8   | 9   |
|----------|-----|-----|-----|-----|-----|-----|-----|-----|-----|
| Ciudad 1 | 83  | 89  | 89  | 90  | 91  | 91  | 92  | 94  | 96  |
| Ciudad 2 | 77  | 78  | 79  | 80  | 81  | 81  | 81  | 82  |     |

: Temperaturas registradas cuidad {#tbl-Temperaturas}

Use $\alpha =0.05$

## solucion

Sea

<div>

-   x: Temperatura[^1] de la cuidad 1
-   y: Temperatura[^2] de la cuidad 2

</div>

[^1]: no se indico las unidades en que fueron reportadas las temperaturas

[^2]: no se indico las unidades en que fueron reportadas las temperaturas

A continuacion se plantea el siguiente juego de hipotesis

$$
\begin{cases}
          H_0:E(x) \leq E(y)\\
          H_1:E(x)>E(y)
\end{cases}
$$

Equivalente a:

<div>

-   $H_o:$ la temperatura en la ciudad 1 es inferior a la temperatura en la ciudad 2
-   $H_1:$ la temperatura en la ciudad 1 es superior a la temperatura en la ciudad 2

</div>

Supongamos que las mediciones de temperatura se realizaron de forma aleatoria, garantizando así la independencia en la selección de la muestra. Observemos que también se cumple la independencia entre las temperaturas registradas en ambas ciudades, ya que la medición en una ciudad no debería influir en la otra. Además, es importante destacar que la temperatura se mide en una escala de intervalo.Por tanto es valido aplicar el test Mann-Whitney

```{r}
c1 <- c(83,89,89,90,91,91,92,94,96)
c2 <- c(77,78,79,80,81,81,81,82)
```

```{r}
df.T <- data.frame(Tr=c(rep("c1", times=length(c1)),
                          rep("c2", times=length(c2))),
                   tem=c(c1, c2))
#asignación de rangos de menor a mayor, con promedio de iguales
R <- rank(df.T$tem, ties.method = "average")
#tabla con resultados
ranked <- cbind(df.T,R)
k <- arrange(ranked,R)

```

En el contexto de la prueba de Mann-Whitney, los puntajes se ordenan y clasifican siguiendo un método específico para su análisis comparativo entre dos grupos independientes.

| Tr  | tem |    R |
|:----|----:|-----:|
| c2  |  77 |  1.0 |
| c2  |  78 |  2.0 |
| c2  |  79 |  3.0 |
| c2  |  80 |  4.0 |
| c2  |  81 |  6.0 |
| c2  |  81 |  6.0 |
| c2  |  81 |  6.0 |
| c2  |  82 |  8.0 |
| c1  |  83 |  9.0 |
| c1  |  89 | 10.5 |
| c1  |  89 | 10.5 |
| c1  |  90 | 12.0 |
| c1  |  91 | 13.5 |
| c1  |  91 | 13.5 |
| c1  |  92 | 15.0 |
| c1  |  94 | 16.0 |
| c1  |  96 | 17.0 |
: Rangos {#tbl-Rangos}

Al asignar los rangos a cada una de las diferentes temperaturas en @tbl-Rangos se observo que existen 3 grupos de empates en medida de la temperatura.


$n= 9 \ m= 8 \ N=m+n=17$

$T= \sum_{i=1}^{9}R_i(x)= `r sum(k$R[9:17])` \ \sum_{i=1}^{17}R_{i}^{2}=`r sum(k$R[9:17]**2)`$


Veamos que tenemos una muestra pequeña a demas existe una cantidad considerable de empates con respecto al total de datos de los que se dispone, por lo cual lo mas adecuado es el uso del factor de correccion al estadistico

$$
T_1=\frac{T-n\left(\frac{N+1}{2}\right)-0.5}{\frac{nm}{N(N-1)}\sum_{i=1}^{17}R_{i}^{2} - \frac{nm(N+1)^2}{4(N-1)}}
$$

Remplazando los valores obtenemos que 

$$
T_1=\frac{117-9\left(\frac{17+1}{2}\right)-0.5}{\sqrt{\frac{9*8}{17(17-1)}*1580 - \frac{9*8(17+1)^2}{4(17-1)}}}= 4.6426
$$


Ahora calculemos el valor p el cual correponde a


$$
P(Z>4.6426)=  `r pnorm(4.6426,lower.tail=F)`
$$

```{r}
wilcox.test(c1,c2,correct = T,alternative = 'g')
```

Como el valor P< 0,05, Rechazamos H0 , y concluimos que los datos muestran
que la temperatura de la cuidad 1 es mayor ala temperatura de la cuidad 2

# Punto 3

$H_0$: No existe diferencia en los niveles de asertividad entre los diferentes órdenes de nacimiento.

$H_1$: Existe al menos una diferencia en los niveles de asertividad entre los diferentes órdenes de nacimiento.

Dado que los datos no se distribuyen de manera normal y solo podemos asumir una escala ordinal, se necesita una prueba no paramétrica. La prueba de Kruskal-Wallis es la más adecuada aquí, ya que es un equivalente no paramétrico de la ANOVA de un solo factor y puede utilizarse para comparar más de dos grupos independientes sin la necesidad de normalidad.

### **Estadístico de Prueba: Kruskal-Wallis**

La prueba de Kruskal-Wallis evalúa si las medianas de los grupos son diferentes, basándose en los rangos de todas las observaciones. Es especialmente útil cuando las suposiciones de homogeneidad de varianzas o la normalidad de los grupos no se cumplen.

```{r}
library(dplyr)

# Datos de asertividad
primogenitos <- c(18, 8, 4, 21, 28, 32, 10)
segundos <- c(18, 12, 3, 24, 22, 1, 14)
terceros <- c(7, 19, 2, 30, 18, 5)

# Crear un dataframe combinado con todos los datos
datos <- data.frame(
  asertividad = c(primogenitos, segundos, terceros),
  orden_nacimiento = factor(c(rep("Primogénito", length(primogenitos)),
                              rep("Segundo", length(segundos)),
                              rep("Tercero", length(terceros))))
)
```

```{r}
# Combinar todos los datos en un vector único
todos_los_datos <- c(primogenitos, segundos, terceros)

# Crear un vector de grupo correspondiente
grupo <- factor(c(rep("Primogénito", length(primogenitos)),
                  rep("Segundo", length(segundos)),
                  rep("Tercero", length(terceros))))

# Calcular los rangos de todas las observaciones
rangos <- rank(todos_los_datos)

# Calcular la suma de rangos para cada grupo
suma_rangos <- tapply(rangos, grupo, sum)

# Número total de observaciones
N <- length(todos_los_datos)

# Calcular el estadístico de Kruskal-Wallis
EP <- (12 / (N * (N + 1))) * sum(suma_rangos^2 / table(grupo)) - 3 * (N + 1)

# Mostrar el estadístico de prueba 
EP

```

```{r}
# Realizar la prueba de Kruskal-Wallis

kruskal_test <- kruskal.test(asertividad ~ orden_nacimiento, data = datos)


print(kruskal_test)

if(kruskal_test$p.value < 0.05) {
  cat("Hay evidencia suficiente para rechazar la hipótesis nula. Existen diferencias significativas en los niveles de asertividad entre los distintos órdenes de nacimiento.\n")
} else {
  cat("No hay evidencia suficiente para rechazar la hipótesis nula. No se observan diferencias significativas en los niveles de asertividad entre los distintos órdenes de nacimiento.\n")
}
```

```{r}

library(ggplot2)

ggplot(datos, aes(x = orden_nacimiento, y = asertividad, fill = orden_nacimiento)) +
  geom_boxplot() +
  labs(title = "Asertividad según orden de nacimiento",
       x = "Orden de nacimiento",
       y = "Puntuación de asertividad") +
  theme_minimal() +
  scale_fill_brewer(palette = "Pastel1") +
  theme(legend.title = element_blank()) 

```

```{r}

ggplot(datos, aes(x = asertividad, fill = orden_nacimiento)) +
  geom_density(alpha = 0.75) + # Ajusta la transparencia con 'alpha'
  labs(title = "Distribución de asertividad según orden de nacimiento",
       x = "Puntuación de asertividad",
       y = "Densidad") +
  theme_minimal() +
  scale_fill_brewer(palette = "Pastel1") + 
  theme(legend.title = element_blank()) 

```



# Punto 5

Cada vez que un carro tanqueaba, un dispositivo llevó el control de la cantidad de gasolina en galones puestos en el tanque, y la distancia en millas recorridas, los resultados fueron:

| Millas | 142 | 116 | 194 | 250 |  88 | 157 | 255 | 154 |  43 | 208 |
|--------|-----|-----|-----|-----|-----|-----|-----|-----|-----|-----|
| Galones| 11.1|  5.7| 14.2| 15.8|  7.5| 12.5| 17.4|  8.8|  3.4| 15.2|

```{r}
# dataframe
df.5 <- data.frame(
  Millas = c(142, 116, 194, 250, 88, 157, 255, 154, 43, 208),
  Galones = c(11.1, 5.7, 14.2, 15.8, 7.5, 12.5, 17.4, 8.8, 3.4, 15.2)
)
```


a) Suponga que la EPA estima que el millaje de este carro es 18
millas por galón. Pruebe la hipótesis de que esta cifra se aplica a
este carro en particular.

Veamos que en este caso en particular, se determina por variable independiente la cantidad de gasolina, y por variable dependiente la cantidad de millas recorridas

A continuacion determinara si la tasa de consumo de gasolina de este auto es de 18 millas por galón,lo cual es equivalente a probar si la pendiente de la recta de regresión del Consumo de Gasolina respecto a las millas recorridas es dicha cantidad, para lo cual se plantea el siguiente juego de hipotesis:

$$
\begin{cases}
          H_0:\beta \geq 18 \\
          H_1:\beta < 18
\end{cases}
$$
Para calcular dicho valor se procedera a calcular el coeficiente de Spearman entre la variable Galones y los residuos muestrales $u=Millas-18x$ 

A continuacion se calculara el dichas diferencias 

```{r}
n <- length(df.5$Galones)
u <- df.5$Millas-18*df.5$Galones
Ru <- rank(u)
Rx <- rank(df.5$Galones)
k <- cbind(df.5$Galones,Rx,u,Ru) %>% kable(format = 'markdown')
```

| $x_i$  |$R(x_i)$| $u_i$| $R(u_i)$|
|----:|--:|-----:|--:|
| 11.1|  5| -57.8|  5|
|  5.7|  2|  13.4| 10|
| 14.2|  7| -61.6|  3|
| 15.8|  9| -34.4|  7|
|  7.5|  3| -47.0|  6|
| 12.5|  6| -68.0|  1|
| 17.4| 10| -58.2|  4|
|  8.8|  4|  -4.4|  9|
|  3.4|  1| -18.2|  8|
| 15.2|  8| -65.6|  2|

Con dichos resultados a continuacion se mostraran resultados importantes para el el calculo del coeficiente de Spearman:

$\sum_{i=1}^{10}R(x_{i})R(u_{i})=$ `r sum(Rx*Ru)` ,   $\sum_{i=10}^{10}R(u_i)^{2}=$ `r sum(Ru**2)` ,   $\sum_{i=10}^{10}R(x_i)^{2}=$ `r sum(Rx**2)`,  $n(\frac{n+1}{2})^{2}=$ `r n*((n+1)/2)**2`


$$
\rho=\frac{
  \sum_{i=1}^{n} R(x_i) R(y_i) - n \left(\frac{n+1}{2}\right)^2
}{
  \sqrt{
    \left( \sum_{i=1}^{n} R^2(x_i) - n \left(\frac{n+1}{2}\right)^2 \right)
    \left( \sum_{i=1}^{n} R^2(y_i) - n \left(\frac{n+1}{2}\right)^2 \right)
  }
} = \frac{`r sum(Rx*Ru)` - `r n*((n+1)/2)**2` }{\sqrt{(`r sum(Ru**2)` - `r n*((n+1)/2)**2`)(`r sum(Rx**2)` - `r n*((n+1)/2)**2`)}} = \frac{`r sum(Rx*Ru)-n*((n+1)/2)**2`}{\sqrt{ (`r sum(Ru**2) - n*((n+1)/2)**2`)(`r sum(Rx**2)- n*((n+1)/2)**2`)}} = `r (sum(Rx*Ru)-n*((n+1)/2)**2)/ ((sum(Ru**2) - n*((n+1)/2)**2)*( sum(Rx**2)- n*((n+1)/2)**2))**0.5`
$$

Luego con $\rho$ ya calculado se procede a calcular, a evaluar el juego de hipotesis 

Después de obtener el coeficiente de correlación $\rho$, se procede a realizar una evaluación del juego de hipótesis, mediante el criterio del valor p

$$
valor-p=p(z<\rho\sqrt{9})
$$
EL calculo del valor-p es `r pnorm(-0.6*3)`, por tanto es valido afirmar que la tasa de consumo de Gasolina propuesto por la EPA no es consistente con este automovil.

b) Encuentre un intervalo de confianza del 95 % para la pendiente de la recta obtenida en el numeral anterior. Hagalo a mano.

A continuacion se procedera a encontrar cada pendiente

### Pendientes del grupo 1

```{r}
j <- 1 ## pareja de comparacion
h <- numeric(9)
g <- numeric(9)
y <- numeric(9)
x <- numeric(9)
for (i in j+1:10){h[i] <- paste(df.5$Galones[j],'-',df.5$Galones[i])
                g[i] <- paste(df.5$Millas[j],'-',df.5$Millas[i])
                y[i] <- df.5$Millas[j]-df.5$Millas[i]
                x[i] <- df.5$Galones[j]-df.5$Galones[i]
}

```

$$
\frac{`r g[j+1]`}{`r h[j+1]`}= `r round(y[j+1]/x[j+1],3)`
$$

$$
\frac{`r g[j+2]`}{`r h[j+2]`}= `r round(y[j+2]/x[j+2],3)`
$$

$$
\frac{`r g[j+3]`}{`r h[j+3]`}= `r round(y[j+3]/x[j+3],3)`
$$

$$
\frac{`r g[j+4]`}{`r h[j+4]`}= `r round(y[j+4]/x[j+4],3)`
$$

$$
\frac{`r g[j+5]`}{`r h[j+5]`}= `r round(y[j+5]/x[j+5],3)`
$$
$$
\frac{`r g[j+6]`}{`r h[j+6]`}= `r round(y[j+6]/x[j+6],3)`
$$

$$
\frac{`r g[j+7]`}{`r h[j+7]`}= `r round(y[j+7]/x[j+7],4)`
$$

$$
\frac{`r g[j+8]`}{`r h[j+8]`}= `r round(y[j+8]/x[j+8],3)`
$$

$$
\frac{`r g[j+9]`}{`r h[j+9]`}= `r round(y[j+9]/x[j+9],3)`
$$


### Pendientes del grupo 2

```{r}
j <- 2 ## pareja de comparacion
h <- numeric(9)
g <- numeric(9)
y <- numeric(9)
x <- numeric(9)
for (i in j+1:10){h[i] <- paste(df.5$Galones[j],'-',df.5$Galones[i])
                g[i] <- paste(df.5$Millas[j],'-',df.5$Millas[i])
                y[i] <- df.5$Millas[j]-df.5$Millas[i]
                x[i] <- df.5$Galones[j]-df.5$Galones[i]
}

```


$$
\frac{`r g[j+1]`}{`r h[j+1]`}= `r round(y[j+1]/x[j+1],3)`
$$

$$
\frac{`r g[j+2]`}{`r h[j+2]`}= `r round(y[j+2]/x[j+2],3)`
$$

$$
\frac{`r g[j+3]`}{`r h[j+3]`}= `r round(y[j+3]/x[j+3],3)`
$$

$$
\frac{`r g[j+4]`}{`r h[j+4]`}= `r round(y[j+4]/x[j+4],3)`
$$

$$
\frac{`r g[j+5]`}{`r h[j+5]`}= `r round(y[j+5]/x[j+5],3)`
$$
$$
\frac{`r g[j+6]`}{`r h[j+6]`}= `r round(y[j+6]/x[j+6],3)`
$$

$$
\frac{`r g[j+7]`}{`r h[j+7]`}= `r round(y[j+7]/x[j+7],4)`
$$

$$
\frac{`r g[j+8]`}{`r h[j+8]`}= `r round(y[j+8]/x[j+8],3)`
$$

### Pendientes del grupo 3

```{r}
j <- 3 ## pareja de comparacion
h <- numeric(9)
g <- numeric(9)
y <- numeric(9)
x <- numeric(9)
for (i in j+1:10){h[i] <- paste(df.5$Galones[j],'-',df.5$Galones[i])
                g[i] <- paste(df.5$Millas[j],'-',df.5$Millas[i])
                y[i] <- df.5$Millas[j]-df.5$Millas[i]
                x[i] <- df.5$Galones[j]-df.5$Galones[i]
}

```


$$
\frac{`r g[j+1]`}{`r h[j+1]`}= `r round(y[j+1]/x[j+1],3)`
$$

$$
\frac{`r g[j+2]`}{`r h[j+2]`}= `r round(y[j+2]/x[j+2],3)`
$$

$$
\frac{`r g[j+3]`}{`r h[j+3]`}= `r round(y[j+3]/x[j+3],3)`
$$

$$
\frac{`r g[j+4]`}{`r h[j+4]`}= `r round(y[j+4]/x[j+4],3)`
$$

$$
\frac{`r g[j+5]`}{`r h[j+5]`}= `r round(y[j+5]/x[j+5],3)`
$$
$$
\frac{`r g[j+6]`}{`r h[j+6]`}= `r round(y[j+6]/x[j+6],3)`
$$

$$
\frac{`r g[j+7]`}{`r h[j+7]`}= `r round(y[j+7]/x[j+7],4)`
$$

### Pendientes del grupo 4

```{r}
j <- 4 ## pareja de comparacion
h <- numeric(9)
g <- numeric(9)
y <- numeric(9)
x <- numeric(9)
for (i in j+1:10){h[i] <- paste(df.5$Galones[j],'-',df.5$Galones[i])
                g[i] <- paste(df.5$Millas[j],'-',df.5$Millas[i])
                y[i] <- df.5$Millas[j]-df.5$Millas[i]
                x[i] <- df.5$Galones[j]-df.5$Galones[i]
}

```


$$
\frac{`r g[j+1]`}{`r h[j+1]`}= `r round(y[j+1]/x[j+1],3)`
$$

$$
\frac{`r g[j+2]`}{`r h[j+2]`}= `r round(y[j+2]/x[j+2],3)`
$$

$$
\frac{`r g[j+3]`}{`r h[j+3]`}= `r round(y[j+3]/x[j+3],3)`
$$

$$
\frac{`r g[j+4]`}{`r h[j+4]`}= `r round(y[j+4]/x[j+4],3)`
$$

$$
\frac{`r g[j+5]`}{`r h[j+5]`}= `r round(y[j+5]/x[j+5],3)`
$$
$$
\frac{`r g[j+6]`}{`r h[j+6]`}= `r round(y[j+6]/x[j+6],3)`
$$



### Pendientes del grupo 5

```{r}
j <- 5 ## pareja de comparacion
h <- numeric(9)
g <- numeric(9)
y <- numeric(9)
x <- numeric(9)
for (i in j+1:10){h[i] <- paste(df.5$Galones[j],'-',df.5$Galones[i])
                g[i] <- paste(df.5$Millas[j],'-',df.5$Millas[i])
                y[i] <- df.5$Millas[j]-df.5$Millas[i]
                x[i] <- df.5$Galones[j]-df.5$Galones[i]
}

```


$$
\frac{`r g[j+1]`}{`r h[j+1]`}= `r round(y[j+1]/x[j+1],3)`
$$

$$
\frac{`r g[j+2]`}{`r h[j+2]`}= `r round(y[j+2]/x[j+2],3)`
$$

$$
\frac{`r g[j+3]`}{`r h[j+3]`}= `r round(y[j+3]/x[j+3],3)`
$$

$$
\frac{`r g[j+4]`}{`r h[j+4]`}= `r round(y[j+4]/x[j+4],3)`
$$

$$
\frac{`r g[j+5]`}{`r h[j+5]`}= `r round(y[j+5]/x[j+5],3)`
$$

### Pendientes del grupo 6

```{r}
j <- 6 ## pareja de comparacion
h <- numeric(9)
g <- numeric(9)
y <- numeric(9)
x <- numeric(9)
for (i in j+1:10){h[i] <- paste(df.5$Galones[j],'-',df.5$Galones[i])
                g[i] <- paste(df.5$Millas[j],'-',df.5$Millas[i])
                y[i] <- df.5$Millas[j]-df.5$Millas[i]
                x[i] <- df.5$Galones[j]-df.5$Galones[i]
}

```


$$
\frac{`r g[j+1]`}{`r h[j+1]`}= `r round(y[j+1]/x[j+1],3)`
$$

$$
\frac{`r g[j+2]`}{`r h[j+2]`}= `r round(y[j+2]/x[j+2],3)`
$$

$$
\frac{`r g[j+3]`}{`r h[j+3]`}= `r round(y[j+3]/x[j+3],3)`
$$

$$
\frac{`r g[j+4]`}{`r h[j+4]`}= `r round(y[j+4]/x[j+4],3)`
$$

### Pendientes del grupo 7

```{r}
j <- 7 ## pareja de comparacion
h <- numeric(9)
g <- numeric(9)
y <- numeric(9)
x <- numeric(9)
for (i in j+1:10){h[i] <- paste(df.5$Galones[j],'-',df.5$Galones[i])
                g[i] <- paste(df.5$Millas[j],'-',df.5$Millas[i])
                y[i] <- df.5$Millas[j]-df.5$Millas[i]
                x[i] <- df.5$Galones[j]-df.5$Galones[i]
}

```


$$
\frac{`r g[j+1]`}{`r h[j+1]`}= `r round(y[j+1]/x[j+1],3)`
$$

$$
\frac{`r g[j+2]`}{`r h[j+2]`}= `r round(y[j+2]/x[j+2],3)`
$$

$$
\frac{`r g[j+3]`}{`r h[j+3]`}= `r round(y[j+3]/x[j+3],3)`
$$

### Pendientes del grupo 8

```{r}
j <- 8 ## pareja de comparacion
h <- numeric(9)
g <- numeric(9)
y <- numeric(9)
x <- numeric(9)
for (i in j+1:10){h[i] <- paste(df.5$Galones[j],'-',df.5$Galones[i])
                g[i] <- paste(df.5$Millas[j],'-',df.5$Millas[i])
                y[i] <- df.5$Millas[j]-df.5$Millas[i]
                x[i] <- df.5$Galones[j]-df.5$Galones[i]
}

```


$$
\frac{`r g[j+1]`}{`r h[j+1]`}= `r round(y[j+1]/x[j+1],3)`
$$

$$
\frac{`r g[j+2]`}{`r h[j+2]`}= `r round(y[j+2]/x[j+2],3)`
$$




### Pendientes del grupo 9

```{r}
j <- 9 ## pareja de comparacion
h <- numeric(9)
g <- numeric(9)
y <- numeric(9)
x <- numeric(9)
for (i in j+1:10){h[i] <- paste(df.5$Galones[j],'-',df.5$Galones[i])
                g[i] <- paste(df.5$Millas[j],'-',df.5$Millas[i])
                y[i] <- df.5$Millas[j]-df.5$Millas[i]
                x[i] <- df.5$Galones[j]-df.5$Galones[i]
}

```


$$
\frac{`r g[j+1]`}{`r h[j+1]`}= `r round(y[j+1]/x[j+1],3)`
$$

```{r}
j <- 1 ## pareja de comparacion
comparar <- function(j){
y <- numeric(9)
x <- numeric(9)
for (i in seq(j+1,10,1)){
                y[i] <- df.5$Millas[j]-df.5$Millas[i]
                x[i] <- df.5$Galones[j]-df.5$Galones[i]
}
                return(y/x)
}
c1 <- comparar(1)
c2 <- comparar(2)
c3 <- comparar(3)
c4 <- comparar(4)
c5 <- comparar(5)
c6 <- comparar(6)
c7 <- comparar(7)
c8 <- comparar(8)
c9 <- comparar(9)
k <- c(c1,c2,c3,c4,c5,c6,c7,c8,c9)
k <- k[complete.cases(k)]
#cbind(c1,c2,c3,c4,c5,c6,c7,c8,c9) %>% kable(format = 'markdown')
```

| **Pareja**            | **P1**   | **P2**   | **P3**   | **P4**   | **P5**   | **P6**   | **P7**   | **P8**   | **P9**   |
|-----------------------|---------:|---------:|---------:|---------:|---------:|---------:|---------:|---------:|---------:|
| **P2 = (116, 5.7)**   |   4.8148 |          |          |          |         |           |          |          |          |
| **P3 = (194, 14.2)**  |  16.7742 |   9.1765 |          |          |         |           |          |          |          |
| **P4 = (250, 15.8)**  |  22.9787 |  13.2673 |  35.0000 |          |         |           |          |          |          |
| **P5 = (88, 7.5)**    |  15.0000 | -15.5556 |  15.8209 |  19.5181 |         |           |          |          |          |
| **P6 = (157, 12.5)**  |  10.7143 |   6.0294 |  21.7647 |  28.1818 |  13.8000 |          |          |          |          |
| **P7 = (255, 17.4)**  |  17.9365 |  11.8803 |  19.0625 |   3.1250 |  16.8687 |  20.0000 |          |          |          |
| **P8 = (154, 8.8)**   |  -5.2174 |  12.2581 |   7.4074 |  13.7143 |  50.7692 |   0.8108 |  11.7442 |          |          |
| **P9 = (43, 3.4)**    |  12.8571 |  31.7391 |  13.9815 |  16.6935 |  10.9756 |  12.5275 |  15.1429 |  20.5556 |          |
|**P10 = (208, 15.2)**  |  16.0976 |   9.6842 |  14.0000 |  70.0000 |  15.5844 |  18.8889 |  21.3636 |   8.4375 |  13.9831 |

 Veamos que segun tabla A.11 del libro de, cuando n=10, el valor de dicho de $W_{0.975}=21$

N= 10C2 =45, luego 

$r=\frac{1}{2}(N-W_{0.975})= 0.5(45-21)=12$

$s= N+1-r=45+1-12=34$

## Raro esto no esta dando -- Kendall {SuppDists}
Un IC al 95$\%$ esta dado por:
$[S^{(12)},S^{(34)}]=[10.975,19.062]$



```{r}
sort(k)
```

c) Ajuste una recta de regresión lineal usando el método de mínimos cuadrados.

Para aplicar la refresion lineal por minimos cuadrados, se hara uso del la funcion lm del paquete stats, del software estadistico R, para encontrar el ajuste de estos datos 

```{r}
lm(df.5$Millas~df.5$Galones)
```


d)  Obtenga una recta de regresión monótona como la vista en clase. hagalo a mano y luego usando software.

A continuacion se procede a calcular cada la regresion monotona 

```{r}
nd <- data.frame(x=df.5$Galones,y=df.5$Millas,
                 Rx=rank(df.5$Galones),Ry=rank(df.5$Millas))
```

|x|y|$R(X_i)$|$R(Y_i)$|
|----:|---:|--:|--:|
| 11.1| 142|  5|  4|
|  5.7| 116|  2|  3|
| 14.2| 194|  7|  7|
| 15.8| 250|  9|  9|
|  7.5|  88|  3|  2|
| 12.5| 157|  6|  6|
| 17.4| 255| 10| 10|
|  8.8| 154|  4|  5|
|  3.4|  43|  1|  1|
| 15.2| 208|  8|  8|
: Rangos de las variable {#tbl-rang}

Veamos que en @tbl-rang se encuentran los rangos de la variable Galones de gasolina(x) y de Millas recorridas(y) con las cuales se procede a estimar el intercepto y la pendiente de la recta de regresion monotona 

```{r}
n <- length(df.5$Millas)
b2 <- function(Rx,Ry,n){
numerator <- sum(Rx*Ry) - n * ((n + 1)^2 / 4)
denominator <- sum(Rx^2) - n * ((n + 1)^2 / 4)

# Calculate b2
b2 <- numerator / denominator
return(b2)
}
a2 <- function(b2,n){
  numerator <- (1-b2)*(n-1)
  
a2 <- numerator /2
return(a2)
}
lmnp <- function(x,a2,b2){
  return(a2+b2*x)
}
lmnp <- Vectorize(lmnp)
b2 <- round(b2(nd$Rx,nd$Ryn,n),3)
a2 <- a2(b2,n)
```


$b_2=\frac{\sum_{i=1}^{10}R(X_i)R(Y_i)-n((n+1)^{2}/4)}{\sum_{i=1}^{10}R(X_i)^{2}-n((n+1)^{2}/4)}$
$a_{2}=\frac{(1-b_2)(n+1)}{2}$

Con lo cual se obtiene y=`r a2` `r round(b2,3)`*x

Se procede a encontrar la estimacion el rango estimado de y $(\widehat{R(y_i)})=a_2+b_2X$ 

$\widehat{R(Y_1)}=$ `r a2` `r b2`* $R(X_1)=$ `r round(lmnp(nd[,3][1],a2,b2),3)`

$\widehat{R(Y_2)}=$ `r a2` `r b2`* $R(X_2)=$ `r round(lmnp(nd[,3][2],a2,b2),3)`

$\widehat{R(Y_3)}=$ `r a2` `r b2`*$R(X_3)=$ `r round(lmnp(nd[,3][3],a2,b2),3)`

$\widehat{R(Y_4)}=$ `r a2` `r b2`*$R(X_4)=$ `r round(lmnp(nd[,3][4],a2,b2),3)`

$\widehat{R(Y_5)}=$ `r a2` `r b2`*$R(X_5)=$ `r round(lmnp(nd[,3][5],a2,b2),3)`

$\widehat{R(Y_6)}=$ `r a2` `r b2`*$R(X_6)=$ `r round(lmnp(nd[,3][6],a2,b2),3)`

$\widehat{R(Y_7)}=$ `r a2` `r b2`*$R(X_7)=$ `r round(lmnp(nd[,3][7],a2,b2),3)`

$\widehat{R(Y_8)}=$ `r a2` `r b2`*$R(X_8)=$ `r round(lmnp(nd[,3][8],a2,b2),3)`

$\widehat{R(Y_9)}=$ `r a2` `r b2`*$R(X_9)=$ `r round(lmnp(nd[,3][9],a2,b2),3)`

$\widehat{R(Y_{10})}=$ `r a2` `r b2`*$R(X_{10})=$ `r round(lmnp(nd[,3][10],a2,b2),3)`

En el siguiente paso es calacular el rango estimado de y $(\widehat{R(x_i)})$:

$$
\widehat{R(x_i)}= \frac{R(y_i)-a_2}{b_2}
$$
$$
\widehat{R(x_1)}= \frac{`r nd[,4][1]`-`r a2`}{`r b2`}= `r round((nd[,4][1]-a2)/b2,3)`
$$

$$
\widehat{R(x_2)}= \frac{`r nd[,4][2]`-`r a2`}{`r b2`}= `r round((nd[,4][2]-a2)/b2,3)`
$$

$$
\widehat{R(x_3)}= \frac{`r nd[,4][3]`-`r a2`}{`r b2`}= `r round((nd[,4][3]-a2)/b2,3)`
$$

$$
\widehat{R(x_4)}= \frac{`r nd[,4][4]`-`r a2`}{`r b2`}= `r round((nd[,4][4]-a2)/b2,3)`
$$

$$
\widehat{R(x_5)}= \frac{`r nd[,4][5]`-`r a2`}{`r b2`}= `r round((nd[,4][5]-a2)/b2,3)`
$$

$$
  \widehat{R(x_6)}= \frac{`r nd[,4][6]`-`r a2`}{`r b2`}= `r round((nd[,4][6]-a2)/b2,3)`
$$
$$
  \widehat{R(x_7)}= \frac{`r nd[,4][7]`-`r a2`}{`r b2`}= `r round((nd[,4][7]-a2)/b2,3)`
$$

$$
  \widehat{R(x_8)}= \frac{`r nd[,4][8]`-`r a2`}{`r b2`}= `r round((nd[,4][8]-a2)/b2,3)`
$$
$$
  \widehat{R(x_9)}= \frac{`r nd[,4][9]`-`r a2`}{`r b2`}= `r round((nd[,4][9]-a2)/b2,3)`
$$

$$
  \widehat{R(x_{10})}= \frac{`r nd[,4][10]`-`r a2`}{`r b2`}= `r round((nd[,4][10]-a2)/b2,3)`
$$


e) gráfique la funciones de los numerales anteriores en un mismo
plano ¿Que puede concluir?



f) Estime el millaje, para Galones=16.

# Apendice de codigo

```{r ref.label=knitr::all_labels(), echo=TRUE, eval=FALSE}
```

# Bibliografía

::: {#refs}
:::
