---
title: "Punto tarea 2"
output: html_document
date: "2024-03-22"
editor_options: 
  markdown: 
    wrap: 72
---

```{r setup, include=FALSE}
knitr::opts_chunk$set(echo = TRUE)
```

**Punto 4**

-   Coeficiente de correlación de Pearson ( $ρ$ de Pearson): Mide la
    correlación lineal entre dos variables cuantitativas. Se calculará a
    partir de la covarianza de las variables dividida por el producto de
    sus desviaciones estándar.

-   Coeficiente de correlación de Kendall ($\tau$ de Kendall): Mide la
    similitud de los órdenes de los datos cuando se clasifican por cada
    una de las cantidades. Se basa en la diferencia entre la
    probabilidad de que dos observaciones disponibles se ordenen de la
    misma manera en ambas listas contra la probabilidad de que no lo
    sean.

-   Coeficiente de correlación de Spearman ( $ρ$ de Spearman): Es un
    medida de correlación no paramétrica que evalúa la relación monótona
    entre dos variables cuantitativas. Se calcula en base al rango de
    los datos.

Procedemos a calcular cada uno de estos coeficientes para los puntajes
dados.

Los coeficientes de correlación calculados entre los puntajes de bolos
de la pareja de esposos son los siguientes:

```{r}
esposo <- c(147, 158, 131, 142, 183, 151, 196, 129, 155, 158)
esposa <- c(122, 128, 125, 123, 115, 120, 108, 143, 124, 123)

#  Pearson
cor_pearson <- cor(esposo, esposa, method = "pearson")
cor_pearson

```

Coeficiente de Correlación de Pearson: -0.805

El coeficiente de Pearson de -0.805 indica una fuerte correlación
negativa entre los puntajes de bolos del esposo y de la esposa. En
términos prácticos, esto significa que, en general, cuando el puntaje
del esposo aumenta, el puntaje de la esposa tiende a disminuir, y
viceversa. Sin embargo, es importante recordar que Pearson mide
relaciones lineales, por lo que este coeficiente está particularmente
enfocado en cómo una variable aumenta o disminuye de manera lineal en
relación con la otra.

```{r}
# Kendall
cor_kendall <- cor(esposo, esposa, method = "kendall")
cor_kendall

```

Coeficiente τ de Kendall: -0.523

El coeficiente τ de Kendall de -0.523 también sugiere una correlación
negativa, aunque no tan fuerte como la indicada por Pearson. Kendall
mide la concordancia en los ordenamientos de los datos entre dos
variables, lo que significa que puntajes más altos de un miembro de la
pareja tienden a asociarse con puntajes más bajos del otro miembro, pero
con menos énfasis en la linealidad de esa relación. Este coeficiente es
útil para entender las tendencias generales en los datos que pueden no
ser estrictamente lineales.

```{r}
#  Spearman
cor_spearman <- cor(esposo, esposa, method = "spearman")
cor_spearman

```

Coeficiente ρ de Spearman: -0.613

El coeficiente ρ de Spearman de -0.613 indica una correlación negativa
moderada a fuerte, similar a la de Pearson pero basada en rangos en
lugar de valores exactos. Al igual que Kendall, Spearman es más robusto
ante datos no normales o la presencia de valores atípicos. Este
coeficiente sugiere que, en términos de rangos, existe una tendencia
negativa moderada a fuerte entre los puntajes de bolos de la pareja.

Conclusión

Los tres coeficientes muestran una tendencia negativa en la relación
entre los puntajes de bolos de la pareja, sugiriendo que no hay una
dependencia directa en el sentido de que puntajes altos de uno impliquen
puntajes altos del otro; de hecho, la tendencia es lo contrario. Esto
podría interpretarse como que cuando uno de los dos tiene un buen día en
el juego, el otro tiende a no tenerlo, aunque la interpretación exacta
podría variar dependiendo de otros factores no considerados en este
análisis.


CAMBIOS PARA GIT
